臺灣高等法院高雄分院刑事判決　　　　 96年度上訴字第885號
上　訴　人
即　被　告　甲○○
指定辯護人　本院公設辯護人　乙○○
上列上訴人因違反毒品危害防制條例案件，不服臺灣高雄地方法
院96年度重訴字第3 號中華民國96年3 月13日第一審判決（起訴
案號：臺灣高雄地方法院檢察署95年度偵字第24655 、28844 號
），提起上訴，本院判決如下：
    主  文
上訴駁回。
    事  實
一、甲○○明知海洛因係毒品危害防制條例第2 條第2 項第1 款
    所列之第一級毒品，不得販賣、轉讓或持有，於民國（以下
    同）95年8 月底許，有一真實姓名、年籍不詳自稱梁嘉賢之
    成年男子，以不詳之方式取得海洛因1 批後，該男子與甲○
    ○及綽號「阿輝」之成年男子，共同基於意圖販賣營利之犯
    意聯絡，由梁嘉賢指派綽號「阿輝」之人，在高雄縣鳳山市
    ○○路上1 加油站，將上開海洛因1 批交予甲○○分裝，並
    交付1 具門號為0000000000號之行動電話供甲○○聯繫使用
    ，甲○○於取得海洛因後即在其位於高雄市○○區○○路27
    2 巷49號住處，依梁嘉賢之指示將海洛因塊分裝在其所有小
    夾鏈袋內並分裝為3 大包，欲伺機販賣予不特定人牟利。嗣
    於95年9 月16日15時35分許，為警在其上址搜索查獲，在2
    只夾鍊袋內扣得以小夾鍊袋包裝之海洛因25.5塊（共以12只
    小夾鍊袋分裝）及1 只夾鍊袋內扣得2 袋碎塊海洛因（2 小
    夾鍊袋分別以其所有紅包袋套裝），合計淨重1041.47 公克
    ，純質淨重350.77公克，空包裝總重50.90 公克，及其所有
    含海洛因殘渣之彈簧秤及電子秤各1 個、包裝上標記為3#、
    00# 之空夾鏈袋2 包、記載梁嘉賢聯絡電話0000000000號之
    電話簿1 本及威寶牌行動電話（內含0000000000號SIM 卡1
    只）、TOPLUX牌行動電話（內含0000000000號SIM 卡1 只）
    各1 具等物品。
二、案經法務部調查局高雄市調查處、法務部調查局中部地區機
    動工作組移送臺灣高雄地方法院檢察署檢察官偵查起訴。
    理  由
壹、證據能力部分：
(一)通訊保障及監察法業於88年7 月14日制定公布，同年月16日
    生效，司法警察機關因偵辦刑事案件，為蒐集或調查證據，
    而有實施通訊監察之必要者，於偵查中應由檢察官依職權或
    聲請核發通訊監察書，載明應記載事項，始得為之，其有急
    迫之情形經檢察官口頭通知先予執行通訊監察者，亦應於24
    小時內補發通訊監察書，同法第5 條、第6 條、第11條分別
    定有明文。本件業經內政部警政署或與法務部調查局向臺灣
    雲林地方法院檢察署檢察官聲請核發通訊監察書，由臺灣雲
    林地方法院檢察署檢察官於95年8 月21日、同年月30日、同
    年9 月1 日、同年9 月4 日、同年9 月6 日核發95年雲檢明
    誠監字第000545號、第000568號、第000574號、第000576號
    、第000582號之通訊監察書，有上開通訊監察書等附卷可稽
    （見臺灣高雄地方法院檢察署95年度偵字第24655 號偵查卷
    ，下簡稱偵卷，第102-114 頁），則上開通訊監察書既係透
    過法定程序所為，其所監聽之錄音帶及譯文（偵卷第82-101
    頁），依法有證據能力，是其監聽錄音帶及譯文均得作為證
    據。
(二)卷附和信電信股份有限公司0000000000號、臺灣大哥大股份
    有限公司0000000000號行動電話通聯紀錄（偵卷第40-57 頁
    、第71-74 頁），係利用機械性列印之紀錄，非為供述證據
    ，不屬傳聞證據，至上開各門號之申請人基本資料（偵卷第
    38-39 頁、第43頁、第69-70 頁），雖均屬被告以外之人於
    審判外之言詞或書面陳述，惟上開書面陳述均經檢察官、上
    訴人甲○○及辯護人均未爭執，審酌該等資料係電信公司根
    據申請人所提供之資料而為其業務上所應製作之文書，並無
    非法取得之不適當情形，依刑事訴訟法第159 條之5 第2 項
    規定，自得作為證據。
(三)法務部調查局95年10月22日調科壹字第09523026990 號鑑定
    書（偵卷第65頁）、法務部調查局中部地區機動工作組搜索
    、扣押筆錄、扣押物品目錄表（偵卷第3 、4 、6 頁）、現
    場蒐證光碟1 片，檢察官、上訴人及辯護人對其證據能力均
    無意見，審酌上開證據作成時之狀況認為適當，依刑事訴訟
    法第159 條之5 第2 項之規定，認為有證據能力。
(四)卷附現場查獲相片8 張（偵卷第21-22 頁），因照片係傳達
    照相當時現場情況，透過照片傳達的情形與真實情形，在內
    容上的一致性，透過機械的正確性來加以保障，換言之，照
    片並不存在人對現實情形的知覺、記憶所經常發生的表現錯
    誤，是認照片之性質係非供述證據，並無傳聞法則之適用，
    自有證據能力。
貳、實體部分：
一、訊據上訴人甲○○固不否認為警於前揭時、地搜索扣得3 包
    海洛因等物之事實，惟矢口否認有何販賣海洛因之意圖，辯
    稱：扣案之海洛因係梁嘉賢於95年8 月底許委託綽號「阿輝
    」之人交付保管，我收受時並不知情，於當日發覺係海洛因
    後旋電請梁嘉賢派人取回，在未經取回前即遭警查獲云云。
    惟查：
(一)、法務部調查局高雄市調查處於前揭時間，持搜索票前往其
      上址搜索，於該址扣得內以小夾鏈袋分裝之塊狀物25.5塊
      及碎塊共3 大包、彈簧秤及電子秤各1 個、空夾鏈袋2 包
      等物之事實，已據上訴人坦承在卷，並有法務部調查局中
      部地區機動工作組搜索、扣押筆錄、扣押物品目錄表在卷
      可稽。又扣案之塊狀物25.5塊及碎塊，經送檢驗結果，均
      含第一級第六項毒品海洛因成分，確係第一級毒品海洛因
      （合計淨重1041.47 公克，純質淨重350.77公克，純度33
      .68% ， 空包裝總重50.90 公克），復有法務部調查局95
      年10月22日調科壹字第09523026990 號鑑定書附卷可稽（
      偵卷第65頁），是上訴人甲○○在其住處為警查獲時所持
      有之毒品確係海洛因之事實已堪認定。
（二）上訴人甲○○雖供稱：與梁嘉賢係因求職應徵關係於95年
      7 月21日、22日前往大陸地區而認識，梁嘉賢請我回臺等
      候消息，我返臺後之8 月底許，梁嘉賢即電洽並透過綽號
      「阿輝」之人將扣案海洛因委託我保管云云。然依其所供
      ，其等2 人並非熟識亦無信任基礎關係存在，而毒品海洛
      因係國家律法所列管之違禁物，扣案之海洛因淨重高達10
      41.47 公克，其市價甚鉅則不容置疑，此為國人得經由媒
      體紕漏輕易獲取之日常知識，並經證人即法務部調查局中
      機組調查員李華君依其11年執行搜索毒品勤務經驗，於原
      審96年3 月2 日審理時證稱：該等海洛因市價約1 千多萬
      元等語亦可佐證。上訴人甲○○於審理中自承為國中畢業
      並在傳播公司上班，且佐以其辯稱知悉扣案物為海洛因後
      即電請梁嘉賢取回一情，堪認上訴人甲○○對於前揭扣案
      物為法律嚴禁持有、販售且市價不低之毒品為其日常生活
      經驗所及，在此情況下，梁嘉賢若與上訴人甲○○間無一
      定之信任關係，豈會冒巨額損失或經人舉發持有違禁物之
      風險將淨重高達1041.47 公克，市價匪淺達1 千餘萬元之
      海洛因交付上訴人甲○○保管，又上訴人甲○○供稱透過
      友人「小飛」前往大陸地區找梁嘉賢介紹工作，其對於工
      作性質為何、機票費用何人支出並不知情一節，已據上訴
      人於95年9 月17日偵訊時供稱在卷，上訴人甲○○遠赴大
      陸地區謀職，理應更加慎重，其上開所供核與謀職者對於
      工作性質有一定之認識始決定是否前往應徵，並自行支付
      交通費用之常情相違，此由上訴人甲○○於原審移審訊問
      時旋即改口稱機票費用係前往大陸後再給付梁嘉賢一情，
      益證上訴人甲○○自知所辯與常情相違。況且上訴人甲○
      ○已有扣案2 支供聯繫之電話，梁嘉賢尚另交付1 只門號
      0000000000號之行動電話予上訴人甲○○，以供雙方聯繫
      使用，此舉已有異於一般人在委託或受託保管物品時僅單
      純留下雙方聯繫電話之情，而上訴人甲○○既僅暫時持用
      該電話，卻於本案查獲前一週即已將該電話丟棄未善加保
      管，復據上訴人甲○○於95年9 月17日偵查中供稱在卷，
      則梁嘉賢如何能以該電話再與上訴人甲○○連繫取回扣案
      海洛因？是上訴人甲○○辯稱僅單純受託保管扣案毒品顯
      不足採信，堪認上訴人甲○○與梁嘉賢間有一定之交情或
      約定存在。再參以上訴人甲○○對於如何知悉扣案物為海
      洛因一節，先於警詢中辯稱係打電話詢問友人「阿毛」得
      知，惟於羈押訊問時供稱係取其中碎塊供友人「阿毛」在
      遊藝場辨識得知，另於原審審理中則供述係打電話詢問梁
      嘉賢後始知悉，其前後供述反覆不一，益見上訴人甲○○
      辯稱梁嘉賢交付扣案海洛因由其保管時，其不知為何物云
      云，亦係推諉卸責之詞，不足採信。
（三）扣案之海洛因為塊狀，分成3 包，編號1-1 有15.5塊、編
      號1-2 有10塊、編號1-3 為碎塊；編號1-1 有7 只小夾鏈
      袋，每只夾鏈袋內有塑膠膜、編號1-2 有5 只小夾鏈袋，
      每只小夾鏈袋內有塑膠膜、編號1-3 僅有2 只小夾鏈袋，
      此業經原審於96年2 月2 日審理時當庭勘驗在案，從該勘
      驗結果觀之，扣案之海洛因乃分別以7 只小夾鏈袋共盛裝
      15.5塊、以5 只小夾鏈袋共盛裝10塊、以2 只小夾鏈袋盛
      裝碎塊而分裝成3 包。又前揭海洛因係上訴人甲○○分裝
      於小夾鏈袋內一節，已據上訴人甲○○於警詢中供稱係在
      收取梁嘉賢交付之海洛因後，以扣案包裝上標示3#之分裝
      袋應梁嘉賢之指示將2 塊海洛因塊裝在1 只夾鏈袋內（見
      警卷第12、13頁）；上訴人甲○○於95年9 月17日偵查中
      供稱：我打電話給梁嘉賢，梁嘉賢叫我將海洛因裝到夾鏈
      袋內，再叫人來拿，我將之分裝成20幾袋，再以大塑膠袋
      包起來等語；上訴人甲○○於原審羈押訊問時供稱：我只
      是整包打開，將2 袋（應係2 塊之誤）裝成1 袋，此為梁
      嘉賢指示綽號「阿輝」之人交代我所為等語在卷。上訴人
      甲○○雖於原審審理時翻異前詞辯稱：收受當時海洛因即
      分裝成此現狀云云，而經查扣案裝盛塊狀海洛因（編號1-
      1 、1-2 共計12袋）、碎塊海洛因中其中1 袋之夾鏈袋尺
      寸，經原審於96年3 月2 日當庭比對勘驗之結果，與扣案
      包裝上標示3#、00# 之夾鏈袋尺寸不符，亦有96年3 月2
      日原審勘驗筆錄在卷可憑。然上訴人甲○○於原審移審訊
      問時供明警詢及偵查中之供述並未遭受強暴脅迫且所述屬
      實，則雖扣案裝盛塊狀海洛因之夾鏈袋、碎塊海洛因中其
      中1 袋與上訴人甲○○供稱係以扣案包裝上標示3#之夾鏈
      袋分裝之自白有所出入，惟扣案碎塊海洛因中其中1 只夾
      鏈袋，經比對結果卻與包裝上標示3#之夾鏈袋尺寸相同，
      有前揭勘驗筆錄附卷可稽。又扣案之彈簧秤及電子秤各1
      個，經送檢驗後均呈海洛因陽性反應，亦有高雄醫學大學
      附設中和紀念醫院96年1 月30日報告編號0000-000、0000
      -000號檢驗報告附卷可證（原審卷第48、49頁），該等秤
      重工具雖經查獲人員用以秤量現場毒品，惟現場查獲人員
      係將塊狀海洛因連同包裝之夾鏈袋一起秤重，已據證人即
      臺中縣豐原憲兵隊分隊長錢蘇壇證述在卷，並與原審96年
      3 月2 日勘驗之蒐證光碟內容核屬一致，有該勘驗筆錄附
      卷可按，參以本案現場查扣之塊狀海洛因，係先以塑膠膜
      包覆，部分尚黏貼膠帶後，再置入夾鏈袋內，復據證人即
      查獲警員朱光權於95年10月23日偵查中結證在卷，並有現
      場查獲照片2 紙（偵卷第21頁下方）、96年2 月2 日原審
      勘驗毒品筆錄可參，再依據蒐證光碟內容，現場查獲人員
      僅將1 夾鏈袋分別放置在扣案之彈簧秤及電子秤各秤重1
      次，在此毒品層層包裝、僅秤量1 次之情況下，有96 年3
      月2 日原審勘驗蒐證光碟筆錄存卷可佐，縱夾鍊袋外部沾
      有毒品殘渣而掉落在彈簧秤及電子秤上亦係極微量，則扣
      案之彈簧秤及電子秤上海洛因之殘量係因現場人員此次使
      用而欲達驗出有海洛因陽性反應之可能性微乎其微，復參
      酌上訴人甲○○固自警詢時起即辯稱該等扣案物或係其父
      親時代賣魚生意所用或單純買入無特定使用目的，與分裝
      毒品無涉云云，惟扣案之彈簧秤係在上訴人4 樓房間化妝
      臺之抽屜內起出，已據證人錢蘇壇於原審審理終陳明在卷
      （見原審卷第113 頁），並與96年3 月2 日原審勘驗之蒐
      證光碟內容相符，另電子秤則係放置在床頭櫃內一節，亦
      據上訴人於96年3 月2 日原審審理中供稱在卷，衡情電子
      秤、賣魚所用之彈簧秤，一則為秤重工具與寢具無涉、一
      則平日沾染魚腥而為一般人嫌惡，豈會分別置放在床頭櫃
      內及化妝臺內？足見上訴人甲○○有將海洛因毒品放置在
      彈簧秤及電子秤上秤重使用，以致殘留有海洛因粉末，可
      佐証上訴人甲○○於警詢及偵查中分裝海洛因之供述為真
      ，且上訴人甲○○供稱每2 塊海洛塊盛裝於1 只夾鏈袋內
      亦與扣案物之分裝方式大致相符，從而上訴人甲○○辯稱
      其未將海洛因分裝云云，顯係翻異避重就輕之詞，不足採
      信。
（四）又未見上訴人甲○○已販出毒品海洛因或經人指述向上訴
      人甲○○購買毒品一節，已據證人即警員朱光權結證在卷
      ，並有監聽譯文1 份在卷可資核對，且上訴人甲○○持有
      之海洛因係自綽號「阿輝」之人輾轉自梁嘉賢處取得，而
      持有大量毒品之原因諸多，或基於大量採購比較便宜，或
      係分批購買累積而成，或係受託保管而持有之，依卷內證
      據並無從證明梁嘉賢係出於營利之意圖而買入並為上訴人
      甲○○所明知，固無從認定上訴人甲○○受託持有海洛因
      毒品時，即知梁嘉賢於販入時即具販賣之意思（出於營利
      之意圖而買入）。又上訴人甲○○自承並無施用毒品習慣
      ，僅受託保管期間因頭痛曾將海洛因碎塊摻入香煙內施用
      1 次，又其雖辯稱受託當日或翌日當知悉扣案物為海洛因
      後即電請梁嘉賢取回，惟迄至查獲日止已近半月，如此巨
      量且昂貴之毒品，上訴人甲○○既拒絕受託保管，梁嘉賢
      豈會失去聯絡並如此拖延而無懼節外生枝，況上訴人甲○
      ○既稱要將海洛因歸還，顯係怕持有海洛因惹禍上身，豈
      又恰巧在藏放毒品之房間內備有分裝夾鏈袋、電子秤及彈
      簧秤，並聽取梁嘉賢之指示將海洛因分裝於夾鏈袋內，甚
      而擅自取用海洛因碎塊施用而無畏重量減少遭梁嘉賢責難
      。準此，堪認梁嘉賢將扣案海洛因由綽號「阿輝」之人輾
      轉交付上訴人甲○○持有並非單純託管之關係，上訴人為
      梁嘉賢保管海洛因之目的係為營利伺機販賣無疑。
    綜上所論，梁嘉賢將扣案數量龐大高價達1 千餘萬元之海洛
    因經由綽號「阿輝」之人交付上訴人甲○○，並指示上訴人
    甲○○將扣案海洛因分裝，又有查獲供分裝用之電子秤、彈
    簧秤及大量夾鏈袋，因扣案海洛因數量龐大，已逾越施用之
    範圍，應屬欲供販賣之用，事證明確，上訴人甲○○所辯係
    卸責之詞，不足採信，其犯行已堪認定。
二、按海洛因為毒品危害防制條例第2 條第2 項第1 款所列第一
    級毒品，上訴人甲○○意圖供販賣之用而持有大量海洛因，
    核其所為，係犯毒品危害防制條例第5 條第1 項之意圖販賣
    而持有第一級毒品罪。公訴意旨認上訴人甲○○係犯毒品危
    害防制條例第4 條第1 項之販賣第一級毒品罪，惟因未見有
    人向上訴人甲○○購買海洛因，亦未有人指述向上訴人甲○
    ○購買毒品，已據證人即警員朱光權於原審陳明，監聽譯文
    亦無聯絡購買海洛因之通聯，依卷內證據亦無從證明委託人
    梁嘉賢係出於營利之意圖而買入並為上訴人甲○○所明知，
    公訴人所認尚有未洽，惟基本事實同一，本院自得變更起訴
    法條，予以審判（參見最高法院95年度臺上字第3662號判決
    意旨）。上訴人甲○○持有第一級毒品之低度行為，為意圖
    販賣而持有第一級毒品之高度行為所吸收，不另論罪。上訴
    人甲○○與梁嘉賢、綽號「阿輝」之人有犯意之聯絡及行為
    之分擔，為共同正犯。
三、原審變更起訴法條，並適用毒品危害防制條例第5 條第1 項
    、第18條第1 項、第19條第1 項，刑法第11條、第28條、第
    38條第1 項第2 款規定，並審酌上訴人甲○○意圖販賣而持
    有第一級毒品之數量龐大，價值達1 千餘萬元，助長毒品泛
    濫而造成社會危害之情節非輕，且犯後猶飾詞狡辯，並無悔
    意，其並無前科，有臺灣高等法院被告前案紀錄表1 份在卷
    可稽，審訊過程態度尚可，其參與犯罪情節及於犯罪中所擔
    任之角色，犯罪手段及其為國中畢業、在傳播公司任職、經
    濟狀況小康等一切情狀，量處有期徒刑14年。並說明扣案之
    塊狀、碎塊物（合計淨重1041.47 公克，純質淨重350.77公
    克，純度33.68%），經送鑑定，確含第一級毒品海洛因成分
    ，已如前述；用以分裝之7 只小夾鏈袋（含塑膠膜）、5 只
    小夾鏈袋（含塑膠膜）、2 只小夾鏈袋，均有海洛因粉末殘
    渣，其毒品殘渣顯難與包裝本身剝離，當整體視為毒品，依
    同條例第18條第1 項前段規定沒收銷燬之，至於因鑑驗而耗
    損部分，業經滅失，不為沒收銷燬之諭知；又扣案之彈簧秤
    及電子秤各1 具為上訴人甲○○所有之物，並供意圖販賣而
    持有第一級毒品犯罪分裝毒品所用之物，業經認定如前，此
    部分依同條例第19條第1 項前段規定沒收之，且該等器具經
    送檢驗結果，均呈海洛因陽性反應，已如前述，其上毒品殘
    渣與器具堅硬接觸面衡情當可剝離，該等殘渣爰依同條例第
    18條第1 項前段規定沒收銷燬之；扣案之電話簿1 本，其上
    記載有共犯梁嘉賢之聯繫電話0000000000號，有該電話簿影
    本附卷可參（見原審卷第84頁），堪認係供本件聯繫犯罪所
    用之物，並為上訴人甲○○所有，此部分亦依毒品危害防制
    條例第19條第1 項前段沒收之。另外，查獲毒品當時，經扣
    案裝有塊狀海洛因毒品之小夾鏈袋，係分別裝盛在2 只較大
    型夾鏈袋（未扣案1 、2） 、碎塊海洛因以2 只小夾鍊袋分
    裝後，個別以紅包袋套裝（未扣案），再一起置入另一夾鍊
    袋內（未扣案3） ，有勘驗蒐證光碟筆錄在卷可稽，該3 只
    夾鏈袋及紅包袋2 只且均未扣案，復據證人錢蘇壇於原審審
    理時陳明在卷，惟此部分包裝與直接包覆毒品有密切之關係
    ，堪認該等未扣案物係供犯罪所用之物，且係上訴人甲○○
    所有，應依同條例第19條第1 項規定沒收之，如全部或一部
    不能沒收時，追徵其價額。另包裝上標示3#之夾鍊袋1 包，
    依扣案碎塊裝海洛因中其中一袋與其尺寸相吻合觀之，顯係
    上訴人甲○○所有、預備供分裝毒品所用之物，此部分依刑
    法第38條第1 項第2 款規定宣告沒收。並說明共犯梁嘉賢交
    付上訴人甲○○使用之0000000000號行動電話SIM 卡，其申
    請人為GERARD，有和信電信股份有限公司申請人資料1 份在
    卷可按（見偵卷第39頁），該門號裝設之行動電話機具，並
    無證據證明為上訴人甲○○或共犯梁嘉賢所有，又包裝上標
    記為00# 之空夾鏈袋1 包及供上訴人甲○○私人聯絡用之威
    寶牌行動電話（內含0000000000號SIM 卡1 只）、TOPLUX牌
    行動電話（內含0000000000號SIM 卡1 只）各1 具等物，並
    無證據證明與本件犯罪有關，此部分不為沒收宣告之理由。
    經核原判決認事用法並無不合，量刑亦屬適當，上訴人甲○
    ○上訴否認犯罪，為無理由，應予駁回。
據上論結，應依刑事訴訟法第368 條，判決如主文。
本案經檢察官林應華到庭執行職務。
中　　華　　民　　國　　96　　年　　7 　　月　　9 　　日
            刑事第六庭  審判長法  官  王憲義
                              法  官  李璧君
                              法  官  張盛喜
以上正本證明與原本無異。
如不服本判決應於收受本判決後10日內向本院提出上訴書狀，其
未敘述上訴理由者，並得於提起上訴後10日內向本院補提理由書
狀（均須按他造當事人之人數附繕本）「切勿逕送上級法院」。
中　　華　　民　　國　　96　　年　　7 　　月　　9 　　日
                              書記官  林明威
附錄本件判決論罪科刑法條：
毒品危害防制條例第5 條
意圖販賣而持有第一級毒品者，處無期徒刑或10年以上有期徒刑
，得併科新臺幣7 百萬元以下罰金。
意圖販賣而持有第二級毒品者，處5 年以上有期徒刑，得併科新
臺幣5 百萬元以下罰金。
意圖販賣而持有第三級毒品者，處3 年以上10年以下有期徒刑，
得併科新臺幣3 百萬元以下罰金。
意圖販賣而持有第四級毒品或專供製造、施用毒品之器具者，處
1 年以上7 年以下有期徒刑，得併科新臺幣1 百萬元以下罰金。
